【裁判字號】    95,訴,1216
【裁判日期】    950630
【裁判案由】    毒品危害防制條例
【裁判全文】
臺灣桃園地方法院刑事判決              95年度訴字第1216號
公  訴  人  臺灣桃園地方法院檢察署檢察官
被      告  甲○○
                    （現於台灣台北監獄士林分監執行）
上列被告因毒品危害防制條例案件，經檢察官提起公訴（95年度
毒偵字第1761號），被告於本院準備程序進行中，就被訴事實為
有罪之陳述，經本院告知簡式審判程序意旨，並聽取公訴人及被
告之意見後，本院合議庭裁定由受命法官獨任依簡式審判程序審
理，本院判決如下：
    主  文
甲○○施用第一級毒品，處有期徒刑捌月，扣案第一級毒品海洛
因壹包淨重零點捌參公克（空包裝重零點貳零公克）沒收銷燬之
，扣案注射針筒壹支沒收之。
    事  實
一、甲○○前於民國87年間因施用毒品案件，經臺灣板橋地方法
    院以87年度毒聲字第2134號裁定令入戒治處所施以強制戒治
    ，於88年2 月3 日停止戒治交付保護管束，嗣經撤銷停止戒
    治，而於90年1 月3 日強制戒治期滿執行完畢，由臺灣板橋
    地方法院檢察署檢察官於90年1 月29日，以90年度戒偵字第
    78號為不起訴處分。又於93年間因施用毒品案件，經同署檢
    察官以93年度毒偵字第5573號提起公訴，經該院以94年度訴
    緝字第142 號判處有期徒刑7 月（施用第一級毒品部分）、
    有期徒刑3 月（施用第二級毒品部分），經裁定應執行刑8
    月，並於94年11月28日判決確定（尚未執行完畢）。詎仍未
    戒除毒癮，在前案施用毒品案件判刑確定後之5 年內，復基
    於施用第一級毒品海洛因之犯意，自95年3 月20日上午某時
    在桃園縣八德市○○○街195 巷18號，將毒品海洛因溶解後
    以針筒注射方式，施用第一級毒品海洛因1 次。嗣為警於95
    年3 月21日17時許在上址為警查獲，並當場查獲其所有第一
    級毒品海洛因1 包淨重0.83公克（空包裝重0.20公克，海洛
    因與包裝袋無法析離），及其所有預備供施用毒品海洛因所
    用器具（但非專供）注射針筒1 支。
二、案經桃園縣政府警察局八德分局報告臺灣桃園地方法院檢察
    署檢察官偵查起訴。
    理  由
一、程序部分：本件被告所犯係死刑、無期徒刑或最輕本刑為3
    年以上有期徒刑以外之罪，其於準備程序中就被訴事實為有
    罪之陳述，經本院告知簡式審判程序之旨，並聽取當事人意
    見後，經本院合議庭依刑事訴訟法第273 條之1 第1 項規定
    裁定由受命法官獨任進行簡式審判程序，合先敘明。
二、上揭事實，業經被告甲○○於本院審理時坦承不諱。又被告
    為警於上述時地查獲，採驗尿液送鑑定結果，確呈嗎啡（施
    用毒品海洛因代謝物為嗎啡）陽性反應，有桃園縣政府警察
    局八德分局被採尿人姓名編號對照表、檢體監管紀錄表、台
    灣檢驗科技股份有限公司濫用藥物尿液檢驗報告1 份附卷可
    稽，並有扣押筆錄、扣押物品目錄表各1 份、查獲毒品照片
    2 張、現場照片3 張在卷可證（見94年毒偵字第5122號卷第
    21 至24 、26、27、28至32、45頁）。且現場查獲不明白粉
    1 包經送鑑定結果，確係第一級毒品海洛因淨重0.83公克（
    空包裝袋重0.20公克)， 有法務部調查局95年4 月27日調科
    壹字第080011068 號鑑定通知書附卷可憑（見同上偵卷第56
    頁）。此外，復有被告所有預備供施用毒品海洛因所用器具
    （但非專供）注射針筒1 支扣案可稽。足見上揭事實，除被
    告不利於己自白外，並有上述補強證據足佐，堪認被告自白
    與事實相符。
三、復查被告已曾於87年間因施用毒品案件，經臺灣板橋地方法
    院以87年度毒聲字第2134號裁定令入戒治處所施以強制戒治
    ，於88年2 月3 日停止戒治交付保護管束，嗣經撤銷停止戒
    治，而於90年1 月3 日強制戒治期滿執行完畢，由臺灣板橋
    地方法院檢察署檢察官於90年1 月29日，以90年度戒偵字第
    78號為不起訴處分。又於93年間因施用毒品案件，經同署檢
    察官以93年度毒偵字第5573號提起公訴，經該院以94年度訴
    緝字第142 號判處有期徒刑7 月（施用第一級毒品部分）、
    有期徒刑3 月（施用第二級毒品部分），經裁定應執行刑8
    月，並於94年11月28日判決確定乙節，有臺灣高等法院被告
    前案紀錄表、臺灣桃園地方法院檢察署刑案資料查註紀錄表
    各1 份附卷可按。復查民國92年7 月9 日新修正之毒品危害
    防制條例刪除2 犯及3 犯之規定，一改修法前繁雜之處遇程
    序，僅將施用毒品者簡化區分為初犯、再犯，並認施用毒品
    者係屬病患性犯人，以觀察、勒戒戒除其身癮，並以強制戒
    治去除其心癮。經觀察、勒戒或強制戒治執行完畢釋放後，
    若係5 年後再犯該條例第10條施用毒品罪者，與同條例第20
    條第1 項、第2 項關於「初犯」之處理方式相同，檢察官應
    先聲請法院裁定令被告入勒戒處所觀察、勒戒，並視有無繼
    續施用毒品傾向，決定應予釋放、為不起訴之處分，或應聲
    請法院裁定令入勒戒處所強制戒治；若係5 年內「再犯」同
    條例第10條施用毒品罪者，依同條例第23條第2 項規定，檢
    察官則應依法追訴。觀諸該條例第20條第3 項之修正理由：
    「觀察、勒戒或強制戒治5 年後再犯者，顯見前所實施之觀
    察、勒戒或強制戒治已足以遮斷其施用毒品之癮，為期自新
    及協助其戒除毒癮，對此5 年後再犯者，爰明定仍適用初犯
    之規定，先經觀察、勒戒、強制戒治之程序。」及同條例第
    23條第2 項之修正理由：「為配合簡化施用毒品犯之刑事處
    遇程序，並鑑於經觀察、勒戒或強制戒治執行完畢釋放後5
    年內再犯者，其再犯率甚高，原據以實施之觀察、勒戒及強
    制戒治既已無法收其實效，自應施以刑事處遇。」顯然如施
    用毒品者係前經觀察、勒戒或強制戒治等治療程序執行完畢
    5 年後，始再施用毒品之「初犯」，因前所執行之觀察、勒
    戒或強制戒治已足收戒除毒癮之效，自應重新執行觀察、勒
    戒或強制戒治等治療程序，並於治療程序執行完畢後，由檢
    察官為不起訴處分，毋庸對之追訴處罰；反之，在「再犯」
    之情形，因其先前所為治療程序顯未能收戒斷毒癮之效，且
    考量施用毒品者之再犯率偏高，乃簡化其刑事處遇程序，而
    逕予追訴處罰，不再施以治療程序。參酌上開立法理由，修
    正毒品危害防制條例就施用毒品者，祇於「初犯」及「5 年
    後再犯」兩種情形，有其追訴條件之限制，即須於初犯經觀
    察、勒戒或強制戒治釋放後，5 年內均無施用毒品之行為，
    始能認其前所實施之觀察、勒戒或強制戒治已足遮斷毒癮，
    而得於5 年後再犯時，再予適用初犯之規定，重行觀察、勒
    戒等程序。倘五年內已經再犯，被依法追訴處罰，縱其第3
    次（或第3 次以上）施用毒品之時間在初犯釋放5 年以後，
    即與「5 年後再犯」之情形有別，且因已於「5 年內再犯」
    ，顯見其再犯率甚高，原實施觀察、勒戒或強制戒治，已無
    法收其實效，而無5 年戒斷期之存在，自無再經觀察、勒戒
    及強制戒治之必要，應由檢察官逕行起訴，始符新法修正之
    本旨（最高法院第95年度臺非字第59、65號判決意旨參照）
    。揆諸上開明。本案被告上開犯行，施用毒品之時間係在前
    案強制戒治期滿釋放5 年以後，惟其嗣於93年間又因施用毒
    品案件，經臺灣板橋地方法院以94年度訴緝字第142 號判處
    有期徒刑7 月（施用第一級毒品部分）、有期徒刑3 月（施
    用第二級毒品部分），經裁定應執行刑8 月，並於94年11月
    28日判決確定，已如前述，則被告犯行即與「5 年後再犯」
    之情形有別，且因已於「5 年內再犯」，顯見其再犯率甚高
    ，原實施觀察、勒戒或強制戒治，已無法收其實效，而無5
    年戒斷期之存在，自無再經觀察、勒戒及強制戒治之必要，
    應由檢察官逕行起訴，則被告於前案施用毒品案件，經判決
    確定後5 年內，再犯毒品危害防制條例第10條之罪，可堪認
    定。綜述，本件事證明確，被告犯行洵堪認定。
四、按海洛因係毒品危害防制條例第2 條第2 項第1 款所定之第
    一級毒品，被告予以施用。核被告所為，係犯毒品危害防制
    條例第10條第1 項施用第一級毒品罪。其持有第一級毒品海
    洛因之低度行為，應為施用之高度行為吸收，不另論罪。爰
    審酌被告犯罪動機、目的、犯行期間及次數，已曾因施用毒
    品犯行受強制戒治處分，尚未能知所警惕，且於前案施用毒
    品案件判刑確定後5 年內再犯本案，顯見其難戒除施毒劣習
    ，足徵沈溺毒癮頗深，惡性尚重暨犯後坦承犯行之態度等情
    狀，量處如主文所示之刑。扣案第一級毒品海洛因1 包淨重
    0.83公克（空包裝重0.20公克，海洛因與包裝袋無法析離）
    ，為被告所有且現場查獲之毒品，依毒品危害防制條例第18
    條第1 前段宣告沒收銷燬之。另扣案注射針筒1 支，係被告
    所有預備供施用毒品海洛因所用之器具（但非專供），已據
    被告於本院審理時供明在卷，依刑法第38條第1 項第2 款宣
    告沒收。另其餘扣案玻璃球吸管等物品，被告否認為其所有
    ，且無證據證明被告為所有供犯罪所用之物，爰不宣告沒收
    。
據上論斷，應依刑事訴訟法第273 條之1 第1 項、第299 條第1
項前段，毒品危害防制條例第10條第1 項、第18條第1 前段，刑
法第11條、第38條第1 項第2 款，判決如主文。
本案經檢察官趙燕利到庭執行職務。
中    華    民    國    95    年    6    月     30    日
                  刑事第五庭    法  官  邱滋杉
以上正本證明與原本無異。
如不服本判決，應於送達後10日內，向本院提出上訴狀（應附繕
本），上訴於臺灣高等法院。
                                書記官  高文靜
中    華    民    國    95    年    6     月    30    日
附
本件論罪科刑依據之法條：
毒品危害防制條例第十條
施用第一級毒品者，處六月以上五年以下有期徒刑。
施用第二級毒品者，處三年以下有期徒刑。


司法院資訊處製作；財團法人民間司法改革基金會備份。
